【裁判字號】    90,交聲,53
【裁判日期】    900515
【裁判案由】    聲明異議
【裁判全文】
臺灣高雄地方法院交通事件裁定                        九十年度交聲字第五三號
    原處分機關  高雄市交通事件裁決所
    異  議  人  甲○○
    即受處分人
右列異議人因違反道路交通管理處罰條例案件，對於高雄市交通事件裁決所於民國八
十九年十一月卅日所為之處分（原處分案號：高市交裁字第三二－三○二五三二號）
，聲明異議，本院裁定如左：
    主  文
原處分撤銷。
甲○○不罰。
    理  由
一、原處分機關係以異議人即受處分人，於民國八十七年四月五日下午五時廿五分許
    ，在高雄市○○○○○路口，騎乘機車，違反未懸掛牌，行駛道路被警舉發逾期
    未到案，因依道路交通管理處罰條例第十二條第一項第一款（移送書誤載為第七
    款），裁處最高額新臺幣（下同）七千二百元（移送書誤載為六千元）。
二、按汽車有未領用牌照行駛者，處汽車所有人新臺幣三千六百元以上七千二百元以
    下罰鍰，並禁止其行駛，八十六年四月廿三日修正公布之道路交通管理處罰條例
    第十二條第一項第一款定有明文。另本條例關於車輛所有人之處罰，如應歸責於
    車輛駕駛人者，處罰車輛駕駛人。同法第八十五條第二項亦定有明文。
三、經查，本件異議人即受處分人甲○○於八十七年四月五日下午五時廿五分，在高
    雄市○○○○○路口，騎乘未懸掛車牌之機車之事實，經異議人所自承，且高雄
    市政府警察局交通大隊八十七年四月五日高市警刑字（86）302532號舉發違反道
    路交通管理事件通知單上違規事實亦記載「無牌照行道路」，此有該通知單影本
    一紙附卷可稽，故異議人當時確有所騎乘之機車未懸掛車牌之事實可以認定。惟
    原舉發機關認異議人之違規事實係違反當時（即八十六年四月廿三日修正公布）
    之道路交通管理處罰條例第十四條第一款「汽車所有人牌照遺失或破損，不報請
    公路主管機關補發、換發或重新申請者」之規定，而予以舉發，此有前開舉發通
    知單可證，而異議人到庭稱：該機車係伊女兒所有，因機車車牌遺失，又已老舊
    ，故未再申請補發牌照等語，足認本件原舉發機關之舉發事實及適用法條並無錯
    誤，而原處分機關即高雄市交通裁決所，卻認定原舉發機關填載前開舉發通知單
    時引用條款錯誤，而逕依所舉發違規之事實而變更原舉發之法條而予以裁罰，實
    有不當。再依前開舉發通知單上，車主姓名一欄記載為「蔡覲如」，並非異議人
    本人，足認異議人辯稱：其並非汽車所有人等語，應可採信，依道路交通管理處
    罰條例第十二條第一項及第十四條之規定，其均係處罰汽車所有人，而非駕駛人
    ，另依同法第八十五條第二項，未申請補發牌照行為，又非可歸責於本件之汽車
    駕駛人即異議人，則原舉發及處分機關，均處罰非汽車所有人之異議人，即有違
    誤，原處分未予詳查，遽予裁罰，尚有未洽，本件異議為有理由，原處分應撤銷
    ，另諭知異議人不罰。
三、據上論斷，應依道路交通案件處理法第二十條，裁定如主文。
中      華      民      國      九十      年      五      月    十五    日
                                臺灣高雄地方法院交通法庭
                                    法  官  邱  明  弘
右為正本，係照原本作成，證明與原本無異。
如不服本裁定，應於送達後十日內，向本院提出抗告狀。
                                    書記官  顏  平  國
中    華    民    國      九十      年      五      月        十五      日


司法院資訊處製作；財團法人民間司法改革基金會備份。
